【裁判字號】    97,交聲,354
【裁判日期】    980105
【裁判案由】    違反道路交通管理處罰條例
【裁判全文】
臺灣宜蘭地方法院交通事件裁定         97年度交聲字第354號
原處分機關  交通部公路總局臺北區監理所宜蘭監理站
異  議  人
即受處分人  甲○○
上列受處分人因違反道路交通管理處罰條例案件，對於交通部公
路總局臺北區監理所宜蘭監理站民國97年10月14日所為之宜監字
第裁43─ZIE002160號裁決聲明異議，本院裁定如下：
    主  文
異議駁回。
    理  由
一、原處分意旨略以：異議人即受處分人甲○○所有之車牌號碼
    3217-HA號自小客車，於民國97年3月6日上午11時35分許，
    行駛於高速公路，不遵使用行車管制規定，在最高速限為時
    速90公里之國道五號高速公路南向50.4公里處，以時速105
    公里之速度超速行駛，經國道公路警察局第九警察隊以公警
    局交字第ZIE002160號製單逕行舉發，交通部公路總局臺北
    區監理所宜蘭監理站遂依道路交通管理處罰條例第33條第1
    項第1款規定，裁處受處分人罰鍰新臺幣三千元。
二、異議人經傳並未到庭，據其異議狀所載異議意旨略以：警方
    係偷拍，警方並未在舉發地點前的300公尺處設置前有測速
    照相之警告標示，所以本件舉發不合法。為此，聲明異議，
    請求撤銷原處分。
三、按汽車行駛於高速公路、快速公路或設站管制之道路，不遵
    使用限制、禁止、行車管制及管理事項之管制規則，而有行
    車速度超過規定之最高速限或低於規定之最低速限之行為者
    ，處汽車駕駛人新臺幣三千元以上六千元以下罰鍰，道路交
    通管理處罰條例第33條第1項第1款定有明文。又汽車駕駛人
    之行為，經以科學儀器取得證據資料證明其行為違規，當場
    不能或不宜攔截製單舉發者，得逕行舉發；對於行車速度超
    過規定之最高速限或低於規定之最低速限之違規行為，採用
    固定或非固定式科學儀器取得證據資料證明者，於一般道路
    須至少於一百公尺，於高速公路、快速公路須至少於三百公
    尺前，明顯標示之，道路交通管理處罰條例第7條之2第1項
    第7款、第3項亦有明定。經查：
（一）異議人所有之車牌號碼3217-HA號自小客車，於97年3月6
      日上午11時35分許，行駛於高速公路，不遵使用行車管制
      規定，在最高速限為時速90公里之國道五號高速公路南向
      50.4公里處，以時速105公里之速度超速行駛，經國道公
      路警察局第九警察隊員警，以經檢定合格且功能正常之雷
      射測速儀器測速並拍照取證後，員警即以公警局交字第ZI
      E002160號製單逕行舉發之事實，業據證人即舉發員警劉
      志祥於本院調查時結證明確，並有採證相片、舉發單、雷
      射測速儀器之相片及其檢定合格證書在卷可稽，自堪予認
      定。
（二）至於異議人雖辯稱「警方係偷拍，警方並未在舉發地點前
      的300公尺處設置前有測速照相之警告標示，所以本件舉
      發不合法。」云云，然查證人即舉發員警劉志祥已於本院
      調查時結證「當天在舉發地點前方之國道五號高速公路南
      向48.3公里處設有『最高速限』及『前有測速照相』之警
      告標示。」等語綦詳（見本院卷第17頁），並有該「最高
      速限」及「前有測速照相」警告標示設置位置之相片一張
      可資佐證，可見舉發單位已於本件舉發地點（國道公路五
      號高速公路南向50.4公里處）前方之國道公路五號高速公
      路南向48.3公里處，設置「最高速限」及「前有測速照相
      」之警告標示。而道路交通管理處罰條例第7條之2第3項
      係規定「對於行車速度超過規定之最高速限或低於規定之
      最低速限之違規行為，採用固定或非固定式科學儀器取得
      證據資料證明而逕行舉發者，於一般道路須至少於一百公
      尺，於高速公路、快速公路須『至少』於三百公尺前，明
      顯標示之。」，亦即員警於高速公路進行測速採證時，其
      設置「前有測速照相」警告標示之位置，距離其採證地點
      不得小於300公尺，俾供駕駛人反應減速。因此，員警設
      置「前有測速照相」警告標示之位置，只要是距離採證地
      點300公尺或大於300公尺，而可供駕駛人反應之合理距離
      ，均符合道路交通管理處罰條例第7條之2第3項規定意旨
      ，並非謂「前有測速照相」警告標示一定要不偏不倚的設
      置於採證地點前方300公尺始屬適法。本件情形，舉發單
      位既已於舉發地點（國道公路五號高速公路南向50.4公里
      處）前方之國道公路五號高速公路南向48.3公里處，設置
      「最高速限」及「前有測速照相」之警告標示，而其設置
      地點距採證地點300公尺以上，而衡諸該路段之最高速限
      為時速90公里觀之，前揭「最高速限」及「前有測速照相
      」警告標示之設置地點，亦屬可供駕駛人反應之合理距離
      ，自已符合道路交通管理處罰條例第7條之2第3項規定意
      旨，本件逕行舉發程序並無任何違法之處，是異議人前揭
      所辯顯然無稽，諉無足取。
（三）從而，異議人所有之車牌號碼3217-HA號自小客車，於97
      年3月6日上午11時35分許，行駛於高速公路，不遵使用行
      車管制規定，在最高速限為時速90公里之國道五號高速公
      路南向50.4公里處，以時速105公里之速度超速行駛之違
      規事實，已堪認定。
四、綜上所述，原處分機關所為之本件裁決，核與前舉道路交通
    管理處罰條例第33條第1項第1款之規定相符，並無違法或不
    當之處，故異議人以首揭情詞，對於上開裁決提起異議，並
    無理由，應予駁回。
五、據上論斷，依道路交通案件處理辦法第19條，裁定如主文。
中    華    民    國    98    年    1     月    5     日
                  交通法庭法  官  劉家祥
以上正本證明與原本無異。
如不服本裁定，應於裁定送達後5日內，向本院提出抗告狀。（
應附繕本）
                          書記官  劉謹翊
中    華    民    國    98    年    1     月    5     日


司法院資訊處製作；財團法人民間司法改革基金會備份。
